# IPO申报期内大股东无偿转让专利等给发行人的影响？

提问人：CPA2040 时间：2011-10-18 09:50:34
请教版主及各位：
IPO申报期内控股股东无偿转让专利等给公司，公司财报“无形资产”无列示，请问这类关联交易是否合理？对IPO影响多大？

回答人：chenyiwei
除了 2 楼提示的问题以外，更需要关注是否存在以不公允的关联交易操纵利润的嫌疑，从而可能导致公司不符合独立性和规范运行方面的条件。如果该无形资产在发行人的生产经营中确实使用了，则应当在评估作价的基础上予以确认，同时贷记资本公积；同时就接受捐赠资产确认相应的应交所得税（可冲减资本公积）。确认无形资产后应在其预计使用寿命内摊销。

回答人：chenyiwei
回复 CPA2040 的帖子
1 、使用费的公允性问题，一般理解至少不低于该无形资产每年的摊销额，并可使所有权人获取合理的利润。当然这个问题有一定的判断空间。
2 、此调整事项是未分配利润和资本公积的一增一减，不影响净资产总额，所以对股改基准日的净资产应当没有影响。

回答人：chenyiwei
回复 CPA2040 的帖子
这些专利权、商标权是自行开发、申请取得的，还是外购取得的？取得成本多大？
看看能否从以下角度解释： 1 、与自行申请取得的专利权相关的开发支出，在发生时不符合无形资产准则规定的资本化条件，或者系在新会计准则首次执行日之前发生，因此在发生时已经直接费用化处理。 2 、研发支出和申请费用金额较小，对申报财务报表不具有重大影响。 3 、外购的专利权和商标权经过一段时间的使用和摊销后，其内含的经济利益已经基本耗尽。 4 、外购的专利权和商标权已经发生减值迹象，需计提减值准备，导致假设资本化情况下的帐面价值将会很小，不具有重大影响。

提问人：CPA2040 时间：2011-10-18 14:38:13
回复 chenyiwei 的帖子
谢谢陈版，再请教一下，如果转让前已经无偿使用该知识产权，但未办理产权过户转移，是否做无形资产使用费更妥当（同时贷资本公积，考虑所得税）？产权完成转移后，做无形资产捐赠处理，按公允价值资本化。另外，对于知识产权使用费、知识产权本身价值是否公允审计师如何合理判断？

回答人：chenyiwei
也可以这样考虑。但前提是：之前事实上是无偿使用，但从未就使用或转让问题签订过正式的协议，即以往处于权属不明状态。

提问人：CPA2040 时间：2011-10-19 23:02:26
回复 chenyiwei 的帖子
感谢陈版，就调整是否影响净利润问题，如果不考虑所得税影响，未分配利润和资本公积的一增一减不影响净资产总额，但严谨一点，考虑所得税，捐赠会增加应纳税所得，而计入费用的知识产权使用费，因无发票等（如果能补开发票例外），如果不能税前扣除，则调整当期所得税费用会增加，从而影响净资产。是这样理解么？如果这样，就影响股改了啊

回答人：chenyiwei
这应该是最严格的理解，但也是最不合理的。因为此处的“捐赠”和费用实际上是同一事项。不知道实务中是否真有税务机关如此掌握征税的？